臺灣新竹地方法院宣示判決筆錄 　　　　　96年度訴字第58 號
公　訴　人　臺灣新竹地方法院檢察署檢察官
被　　　告　乙○○
選任辯護人　李佳玲律師
被　　　告　甲○○
　　　　　　蔣皓中
　　　　　　　　　　號4樓
上　一　人
選任辯護人　楊文瑜律師
被　　　告　吳貴森
　　　　　　鄭文華
　　　　　　　　　　8號
　　　　　　程其智
　　　　　　　　　　巷59號
　　　　　　汎華營造工程有限公司
上　一　人
法定代理人　游家慶
上列被告等因違反廢棄物清理法等案件，經檢察官起訴（95年度
偵字第2125號、96年度偵字第88、2780號）後，聲請改依協商程
序而為判決，本院於中華民國96年9 月21日下午5 時，在本院刑
事第九法庭宣示判決，出席職員如下：
法官起立朗讀判決主文、犯罪事實要旨、附記事項、處罰條文，
及告以上訴限制、期間並提出上訴狀之法院，且諭知記載其內容
：
一、主  文：
    乙○○共同未依廢棄物清理法第四十一條第一項規定領有廢
    棄物清除、處理許可文件，從事廢棄物清除、處理，處有期
    徒刑壹年貳月，減為有期徒刑柒月。又共同連續行使偽造私
    文書，足以生損害於公眾及他人，處有期徒刑壹年。減為有
    期徒刑陸月。又共同意圖影響採購結果，而借用他人名義、
    證件投標，處有期徒刑肆月，減為有期徒刑貳月。應執行有
    期徒刑壹年。緩刑貳年，緩刑期內付保護管束。
    甲○○共同未依廢棄物清理法第四十一條第一項規定領有廢
    棄物清除、處理許可文件，從事廢棄物清除、處理，處有期
    徒刑壹年，減為有期徒刑陸月，如易科罰金，以銀元佰元
    即新臺幣玖佰元折算壹日。又共同連續行使偽造私文書，足
    以生損害於公眾及他人，處有期徒刑陸月，如易科罰金，以
    銀元佰元即新臺幣玖佰元折算壹日。減為有期徒刑月，
    如易科罰金，以銀元佰元即新臺幣玖佰元折算壹日。又共
    同意圖影響採購結果，而借用他人名義、證件投標，處有期
    徒刑肆月，如易科罰金，以銀元佰元即新臺幣玖佰元折算
    壹日。減為有期徒刑貳月，如易科罰金，以銀元佰元即新
    臺幣玖佰元折算壹日。應執行有期徒刑柒月。如易科罰金，
    以銀元佰元即新臺幣玖佰元折算壹日。緩刑貳年。
    蔣皓中幫助借用他人名義、證件參加投標，處有期徒刑貳月
    ，如易科罰金，以銀元參佰元即新臺幣玖佰元折算壹日。減
    為有期徒刑壹月，如易科罰金，以銀元佰元即新臺幣玖佰
    元折算壹日。緩刑貳年。
    吳貴森共同商業負責人，以明知為不實之事項而填製會記憑
    證，處有期徒刑肆月，如易科罰金，以銀元參佰元即新臺幣
    玖佰元折算壹日。減為有期徒刑貳月，如易科罰金，以銀元
    佰元即新臺幣玖佰元折算壹日。緩刑貳年。
    鄭文華共同商業負責人，以明知為不實之事項而填製會記憑
    證，處有期徒刑肆月，如易科罰金，以銀元參佰元即新臺幣
    玖佰元折算壹日。減為有期徒刑貳月，如易科罰金，以銀元
    佰元即新臺幣玖佰元折算壹日。緩刑貳年。
    程其智共同商業負責人，以明知為不實之事項而填製會記憑
    證，處有期徒刑肆月，如易科罰金，以銀元參佰元即新臺幣
    玖佰元折算壹日。減為有期徒刑貳月，如易科罰金，以銀元
    佰元即新臺幣玖佰元折算壹日。緩刑貳年。
    汎華營造工程有限公司之代表人，因執行業務，意圖影響採
    購結果，容許他人借用本人名義、證件參加投標，科罰金新
    臺幣伍萬元。減為罰金新臺幣貳萬伍仟元。
二、犯罪事實要旨：
    乙○○為設於桃園縣龜山鄉○○○街16號（登記地址為同街
    14號1 樓）統達營造有限公司之實際負責人（以下簡稱統達
    公司，登記名義人為其妻姚淑芬，於民國94年8月9日登記更
    名為靖承營造有限公司，以下簡稱靖承公司，營業地址更改
    為臺北縣板橋市○○路○段101 號3 樓），欲承包國立清華
    大學（以下簡稱清華大學）於91年11月11日公開招標之「仙
    宮校區疊葬處理工程」。惟因統達公司為丙級營造業，不符
    上開工程招標須知規定需具有乙級營造業之投標資格，故需
    向具有乙級營造業之資格之廠商借牌投標。其乃與公司職員
    甲○○基於意圖影響採購結果，而借用他人名義、證件投標
    之共同犯意聯絡及行為分擔，於同年11月中旬至投標日期間
    之某日，透過具有基於幫助借用他人名義、證件投標之犯意
    之蔣皓中之幫忙，由其提供具有乙級營造業資格之汎華營造
    工程有限公司（登記名義人為游家慶，以下簡稱汎華公司）
    股東吳貴森之聯絡電話予乙○○。而汎華公司之實際負責人
    共有吳貴森、程其智及鄭文華三人，其三人共同基於同意由
    任何一名股東借牌給其他廠商投標，包括開立帳戶及不實發
    票，以借牌所得代價支應汎華公司之行政費用之犯意聯絡，
    於乙○○向吳貴森借用汎華公司牌照時，吳貴森乃將汎華公
    司營造之牌照及印章出借給乙○○，為乙○○開立新竹國際
    商業銀行環北分行帳戶，並由汎華公司開立不實發票以供乙
    ○○向清華大學請款，俾由清華大學匯款至上揭另設之帳戶
    。乙○○借得汎華公司牌照後，即以汎華公司之名義填寫標
    單，在標單內記載投標價格為含稅總價新臺幣（下同）1888
    萬元，其中廢棄土石方清運費（含搬運及處理）部分為每公
    噸250 元，總計17600 公噸，故總計為440 萬元，並將標單
    遞送清華大學總務處營繕組。乙○○並指派公司職員甲○○
    於同年11月28日10時許，至清華大學行政大樓第三會議室參
    加開標，開標結果為乙○○利用汎華公司之名義以最低價得
    標。而依照乙○○與清華大學於得標時所簽訂之「工程採購
    契約」第9 條「施工管理—工地環境清潔與維護」係規定：
    「契約施工產生廢棄土者，廠商應在開工前，併同施工計畫
    ，提出廢棄土棄運計畫，敘明其棄土位置、棄運路線等相關
    資料，送請機關核備，據以執行，並隨時接受機關查核。」
    ，同時訂定作為工程採購契約一部分之施工補充說明書第11
    條第（一）款亦規定：「墓碑、碑座、供桌、墓手等不可燃
    性廢棄物運至合法地點掩埋」、第（三）款亦規定：「廢棄
    物數量計算方式：廠商應檢送合法棄置場或焚化場之正式收
    據以憑核銷付款」。惟乙○○於決標日過7 日開工後，因社
    會習俗之忌諱，遲未覓得願意收受墓碑、碑座、供桌、墓手
    等廢棄物之合法棄土場，亦未與位於苗栗縣西湖鄉龍洞村火
    燒坪72號處之鴨母坑棄土場訂約，竟另行起意，並與甲○○
    基於行使偽造私文書、業務登載不實文書、詐欺取財、明知
    為不實事項而填製會計憑證之犯意聯絡，且基於概括犯意，
    於開工後之91年12月間某日，在某一處所盜刻「鴨母坑土資
    場」、負責人「陳國富」之印章各1 枚（未扣案），並在統
    達公司內偽造與鴨母坑棄土場之合作協議書（原本未扣案）
    ，在該協議書上偽造「鴨母坑土資場」、「陳國富」之印文
    各1 枚，協議內容為鴨母坑棄土場同意收受汎華公司將上開
    工程產生之剩餘土石方資源11733 立方米（偽造之協議書內
    容之「陳國富」誤繕為陳萬貴）後，向清華大學提出該協議
    書而行使，致清華大學誤認乙○○已覓得合法棄土場。乙○
    ○又另行起意，並和甲○○基於犯意聯絡，明知並未領有廢
    棄物清除、處理之許可文件，仍委託姓名年籍不詳之成年司
    機，除將部分墓碑、碑座、供桌、墓手等廢棄物棄置在鄰近
    新竹市○○路506 巷171 號青草湖懷恩紀念堂工地上填埋之
    外，其他墓碑等廢棄物則均委由司機隨意載至其他不詳地方
    任意棄置，且不需支付任何合法棄土場之處理費用。乙○○
    為向清華大學請領清除廢棄土石方之工程款，乃和甲○○均
    延續前述行使偽造私文書及業務登載不實文書、詐欺取財、
    填製不實會計憑證之共同犯意聯絡，其先將上開盜刻之「鴨
    母坑資土場」印章交給甲○○，由甲○○在工地內偽造「鴨
    母坑資土場」印文而偽造廢棄土石方運棄日報表及單據（或
    稱聯單），用以表明合法清運廢棄土石方，並以此偽造之單
    據及日報表所記載之不實重量，據以向清華大學請領廢棄土
    石方清運費而行使；其又明知並未以全植交通有限公司、福
    斗交通有限公司、展亮交通有限公司之靠行車輛載運廢棄物
    ，而向許榮富詐稱以上開公司之靠行車輛清運「仙宮校區疊
    葬處理工程」廢棄物，由不知情之上述車行負責人許榮富自
    91年12月間迄92年6 月間，開立受款人為汎華公司之不實發
    票給乙○○，再由汎華公司開立如附表一所示之不實發票給
    乙○○，乙○○再自92年1 月間迄同年6 月間製作不實之工
    程計價單、工程追加計價單及廢棄土石方運棄日報表、單據
    ，交由甲○○持向清華大學請領工程款，致清華大學誤認乙
    ○○已合法清運廢棄土石方並取得合法棄土場之正式收據，
    而向乙○○支付廢棄土石方清運費合計1822萬3625元，乙○
    ○因而詐得因未由領有廢棄物清除、處理許可文件之合法處
    理廠來清除、處理廢棄物所應支付之處理費用676600元。
三、處罰條文：
    刑法第28條、第30條第1 項、第56條、第210 條、第216 條
    ，廢棄物清理法第46條第1 項第4 款，政府採購法第87條第
    5 項、第92條。
四、協商判決除有刑事訴訟法第454 條之4 第1 項第1 款於本訊
    問程序終結前，被告撤銷協商合意或檢察官撤回協商聲請者
    ；第2 款被告協商之意思非出於自由意志者；第4 款被告所
    犯之罪非第455 條之2 第1 項所定得以協商判決者；第6 款
    被告有其他較重之裁判上一罪之犯罪事實者；第7 款法院認
    應諭知免刑或免訴、不受理者情形之一，及違反同條第2 項
    「法院應於協商合意範圍內為判決；法院為協商判決所科之
    刑，以宣告緩刑或2 年以下有期徒刑、拘役或罰金為限」之
    規定者外，檢察官與被告均不得上訴。
五、如有前項得上訴之情形，得自收受宣示判決筆錄送達之日起
    10日內，向本院提出上訴書狀，上訴於第二審法院。
中　　華　　民　　國　　96　　年　　9 　　月　　21　　日
                  刑事第五庭    書  記  官  蔡玉嬌
                                法      官  楊惠芬
以上正本證明與原本無異。
如不服本判決應於收受本判決後十日內向本院提出上訴書狀，其
未敘述上訴理由者，並得於提起上訴後十日內向本院補提理由書
狀( 均須按他造當事人之人數附繕本 )「切勿逕送上級法院」。
中　　華　　民　　國　　96　　年　　9 　　月　　21　　日
                                書  記  官   蔡玉嬌
附錄本案論罪科刑法條全文：
刑法第210 條：
偽造、變造私文書，足以生損害於公眾或他人者，處五年以下有
期徒刑。
刑法第216 條：
行使第二百十條至第二百十五條之文書者，依偽造、變造文書或
登載不實事項或使登載不實事項之規定處斷。
政府採購法第87條第5 項：
意圖影響採購結果或獲取不當利益，而借用他人名義或證件投標
者，處三年以下有期徒刑，得併科新臺幣一百萬元以下罰金。容
許他人借用本人名義或證件參加投標者，亦同。
政府採購法第92條：
廠商之代表人、代理人、受雇人或其他從業人員，因執行業務犯
本法之罪者，除依該條規定處罰其行為人外，對該廠商亦科以該
條之罰金。
廢棄物清理法第46條第1 項第4 款：
有下列情形之一者，處一年以上五年以下有期徒刑，得併科新臺
幣三百萬元以下罰金：
四、未依第四十一條第一項規定領有廢棄物清除、處理許可文件
    ，從事廢棄物貯存、清除、處理，或未依廢棄物清除、處理
    許可文件內容貯存、清除、處理廢棄物。
